臺灣板橋地方法院刑事判決　　　　　　 100年度易字第1722號
公　訴　人　臺灣板橋地方法院檢察署檢察官
被　　　告　廖文輝
上列被告因違反區域計畫法案件，經檢察官提起公訴（100 年度
偵字第6198號），本院判決如下：
    主  文
廖文輝違反該管縣市政府依區域計畫法規定實施非都市土地分區
使用之管制，使用土地，經該管縣市政府限期令其恢復土地原狀
，而不依限恢復土地原狀，累犯，處拘役肆拾伍日，如易科罰金
，以新臺幣壹仟元折算壹日。
    事  實
一、廖文輝曾於民國91年間，因違反廢棄物清理法案件，經臺灣
    高等法院於92年7 月9 日以92年度上訴字第1837號判處有期
    徒刑1 年2 月，上訴後經最高法院於95年3 月9 日以95年度
    臺上字第1231號駁回上訴確定，復經臺灣高等法院以96年度
    聲減字第396 號裁定減為有期徒刑7 月確定，於96年7 月16
    日執行完畢（於本案構成累犯）。詎其猶不知悔改，明知坐
    落臺北縣樹林市（已於99年12月25日改制為新北市樹林區，
    以下同）桃子腳段307 地號、314 地號、315 之1 地號土地
    （以下簡稱「系爭土地」）均係經臺北縣政府（已於99年12
    月25日改制為新北市政府，以下同）依非都市土地分區使用
    計畫編定為特定農業區農牧用地，為管制使用之土地，未經
    主管機關申請辦理變更土地使用並報由上級機關核備，不得
    擅自變更使用用途供非農牧使用，竟基於違反管制使用土地
    之犯意，自99年5 、6 月間某日起，未經核准，即擅自在上
    開土地堆置廢棄土石方，搭蓋圍籬（起訴書贅載「興建建物
    」，業經公訴檢察官當庭更正刪除之）而違反區域計畫法非
    都市土地分區管制使用之規定。嗣經臺北縣政府派員會同相
    關單位，於99年9 月17日至現場會勘屬實，而於99年12月22
    日以北府地管字第0991231095號函暨函附臺北縣政府裁處違
    反區域計畫法案件處分書，依區域計畫法第21條規定，裁處
    廖文輝新臺幣6 萬元之罰鍰，並限期於公文送達30日內恢復
    原農業使用目的。該公文經廖文輝於99年12月31日收受，仍
    未遵照上開處分書指定改正事項恢復土地原狀。迄於100 年
    2 月14日新北市政府再次派員前往會勘上開土地時，仍未依
    規定恢復土地原狀完畢。
二、案經臺北縣政府函送臺灣板橋地方法院檢察署檢察官偵查起
    訴。
    理  由
壹、程序方面：
一、按被告以外之人於審判外之言詞或書面陳述，除法律有規定
    者外，不得作為證據。刑事訴訟法第159 條第1 項定有明文
    。次按，除前3 條（即同法第159 條之1 至之3 ）之情形外
    ，下列文書亦得為證據：一、除顯有不可信之情況外，公務
    員職務上製作之紀錄文書、證明文書。二、除顯有不可信之
    情況外，從事業務之人於業務上或通常業務過程所須製作之
    紀錄文書、證明文書。三、除前2 款之情形外，其他於可信
    之特別情況下所製作之文書。同法第159 條之4 亦有明文。
    查99年9 月17日臺北縣非都市土地違規使用查報與取締案件
    會勘紀錄、100 年2 月14日新北市非都市土地違規使用查報
    與取締案件會勘紀錄、新北市政府100 年6 月28日北府地管
    字第1000641725號函（含100 年6 月22日新北市非都市土地
    違規使用查報與取締案件會勘紀錄）、臺北縣樹林市○○○
    段307 地號、314 地號、315 之1 地號土地登記謄本、臺北
    縣政府99年12月22日北府地管字第0991231095號函（含臺北
    縣政府裁處違反區域計畫法案件處分書及回執聯各1 紙）、
    繳款書各1 份（見偵查卷宗第5 頁、第9 至15頁、第38頁、
    本院卷宗第51至52頁），均係被告以外之人於審判外之書面
    陳述，核其性質固均屬傳聞證據，惟上開文書與本案犯罪事
    實均有相當之關聯性，且均係公務員職務上製作之紀錄文書
    或證明文書，為公務員依職權所為，與其責任、信譽攸關，
    若有錯誤、虛偽，公務員可能因此擔負刑事及行政責任，且
    該等文書經常處於可能受公開檢查（Public Inspection ）
    之狀態，其正確性及真實性之保障極高，而無顯不可信之情
    況，當事人亦均不爭執上開文書之證據能力，依刑事訴訟法
    第159 條之4 第1 款規定，自均有證據能力。
二、另，99年9 月17日會勘照片6 張（見偵查卷宗第6 至8 頁）
    、100 年2 月14日會勘照片7 張（見偵查卷宗第16至19頁）
    、100 年6 月22日會勘照片6 張（見本院卷宗第52頁反面至
    第53頁反面）、被告所提出之系爭土地照片12張（見偵查卷
    宗第37頁、第40至44頁），均係以科學、機械之方式，對於
    所拍攝內容所為忠實且正確之記錄，而以物品之存在本身做
    為證明事實之證據。故上開照片非依憑人之記憶再加以轉述
    而得，核其性質非屬供述證據，殊無刑事訴訟法第159 條第
    1 項傳聞證據排除法則之適用。又上開照片既與本案犯罪事
    實具有關聯性，復查無其他證據足資證明係公務員違背法定
    程序或經偽造、變造所取得，當事人亦均不爭執上開照片之
    證據能力，是依刑事訴訟法第158 條之4 反面解釋，認均有
    證據能力。
貳、實體方面：
一、上揭犯罪事實，業據被告廖文輝於本院審理時自白不諱，亦
    據證人即新北市政府地政局公務員李雅惠於本院審理時結證
    明確（見本院卷宗第56頁至第57頁反面），並有99年9 月17
    日臺北縣政府非都市土地違規使用查報與取締案件會勘紀錄
    （暨會勘照片6 張）、100 年2 月14新北市政府日非都市土
    地違規使用查報與取締案件會勘紀錄（暨會勘照片7 張）及
    新北市政府100 年6 月28日北府地管字第1000641725號函（
    含100 年6 月22日新北市非都市土地違規使用查報與取締案
    件會勘紀錄【暨會勘照片6 張】）、臺北縣政府99年12月22
    日北府地管字第0991231095號函（含臺北縣政府裁處違反區
    域計畫法案件處分書及回執聯各1 紙）、臺北縣樹林市○○
    ○段307 地號、314 地號、315 之1 地號之土地登記謄本各
    1 份及系爭土地照片12張在卷可稽（見偵查卷宗第5 至19頁
    、第38頁、本院卷宗第51頁至第53頁反面），足徵被告任意
    性之自白與事實相符，堪予採信。本案事證明確，被告犯行
    洵堪認定，應依法論科。
二、按違反該管縣市政府依區域計畫法第15條第1 項規定實施之
    非都市土地分區使用之管制使用土地者，該管縣市政府得限
    期令其變更使用、停止使用或拆除其地上物恢復原狀，區域
    計畫法第21條第1 項定有明文；違反該法第21條規定不依限
    變更土地使用或拆除建築物恢復土地原狀者，依同法第22條
    之規定，除依行政執行法辦理外，並得處6 個月以下有期徒
    刑或拘役。是核被告所為，係違反區域計畫法第15條第1 項
    管制使用土地規定，未依臺北縣政府之函令於限期內恢復土
    地原狀，而違反同法第21條第1 項規定，應依同法第22條規
    定論罪科刑。又被告有上述科刑及執行紀錄，此觀卷附臺灣
    高等法院被告前案紀錄表1 份即明，其於受有期徒刑之執行
    完畢後，5 年以內故意再犯本件有期徒刑以上之罪，為累犯
    ，應依刑法第47條第1 項規定加重其刑。爰審酌被告未經許
    可在農牧用地上堆置土石方及搭建圍籬，違法使用損及主管
    機關管制土地使用之公信力，妨妨土地整體規劃，暨其犯罪
    後坦承犯行並已自行拆除鐵皮圍籬，尚有悔意，然經本院向
    新北市政府函詢系爭土地是否已恢復原狀，據新北市政府於
    100 年6 月28日以北府地管字第1000641725號函覆略以：「
    本府於100 年6 月22日顯場勘查，現況經本府農業局認定有
    堆置土石方（含大量可目視磚塊、石頭、水泥塊），雖有種
    植農作物，惟磚塊、石頭、水泥塊會妨礙耕作，仍未符農業
    使用。」等語（見本院卷宗第51頁），足徵被告並未完全將
    系爭土地恢復原狀，兼衡被告之品行、生活狀況、智識程度
    、犯罪之動機、目的、手段、所生危害、犯罪後之態度等一
    切情狀，量處如主文所示之刑，並諭知易科罰金之折算標準
    。
據上論斷，應依刑事訴訟法第299 條第1 項前段，區域計畫法第
15條第1 項、第21條第1 項、第22條，刑法第11條前段、第47條
第1 項、第41條第1 項前段，判決如主文。
本案經檢察官黃明絹到庭執行職務。
中    華    民    國    100   年    7     月    26    日
                  刑事第八庭    法  官    賴彥魁
上列正本證明與原本無異。
如不服本判決，應於判決送達後10日內，向本院提出上訴書狀，
並應敘述具體理由；其未敘述上訴理由者，應於上訴期間屆滿後
20日內向本院補提理由書（均須按他造當事人之人數附繕本），
「切勿逕送上級法院」。
                                 書記官   楊文祥
中    華    民    國    100   年    7     月    26    日
附錄本案論罪科刑法條全文：
區域計畫法第15條
區域計畫公告實施後，不屬第11條之非都市土地，應由有關直轄
市或縣（市）政府，按照非都市土地分區使用計畫，製定非都市
土地使用分區圖，並編定各種使用地，報經上級主管機關核備後
，實施管制。變更之程序亦同。其管制規則，由中央主管機關定
之。
前項非都市土地分區圖，應按鄉、鎮（市）分別繪製，並利用重
要建築或地形上顯著標誌及地籍所載區段以標明土地位置。
區域計畫法第21條
違反第15條第1 項之管制使用土地者，由該管直轄市、縣（市）
政府處新台幣6 萬元以上30萬元以下罰鍰，並得限期令其變更使
用、停止使用或拆除其地上物恢復原狀。
前項情形經限期變更使用、停止使用或拆除地上物恢復原狀而不
遵從者，得按次處罰，並停止供水、供電、封閉、強制拆除或採
取其他恢復原狀之措施，其費用由土地或地上物所有人、使用人
或管理人負擔。
前2 項罰鍰，經限期繳納逾期不繳納者，移送法院強制執行。
區域計畫法第22條
違反前條規定不依限變更土地使用或拆除建築物恢復土地原狀者
，除依行政執行法辦理外，並得處6 個月以下有期徒刑或拘役。